---
title: "Comparación países"
output: html_notebook
---



```{r}
library(readxl) 
# library(readr)
library(tidyverse)
library(lubridate)
library(ggplot2)
library(plotly)

```

# Renta método directo e indirecto

## Argentina
```{r}
renta_directo_arg <- read_excel("../resultados/argentina/renta_de_la_tierra_hidrocarburifera_arg.xlsx", sheet = "RTPG_PextQ") %>%
  mutate(pais = "Argentina") %>% 
  select(anio, unidad,pais, renta_directo = renta_total) 

renta_indirecto_arg <- read_excel("../resultados/argentina/renta_de_la_tierra_hidrocarburifera_arg.xlsx",
                                  sheet = "RTPG_mecanismos")%>%
    mutate(pais = "Argentina", unidad = "Millones de pesos de 2018") %>% 
  select(anio, unidad, pais, ipc_18,tcc, tcp, renta_indirecto = renta_total) %>% 
  filter(anio >1961)  

renta_arg <- renta_indirecto_arg %>% 
  left_join(renta_directo_arg , by = c("anio", "unidad", "pais")) %>% 
  mutate(renta_indirecto = (renta_indirecto*ipc_18) / tcp,
         renta_directo = (renta_directo*ipc_18) / tcp,
         unidad = "Millones de USD (TCP)") %>%
  select(-c(ipc_18, tcc, tcp)) %>% 
  rbind(renta_indirecto_arg %>% 
    left_join(renta_directo_arg , by = c("anio", "unidad", "pais")) %>% 
    mutate(renta_indirecto = (renta_indirecto*ipc_18) / tcc,
           renta_directo = (renta_directo*ipc_18) / tcc,
           unidad = "Millones de USD (TCC)")  %>%  
        select(-c(ipc_18, tcc, tcp)) )

renta_arg
```



## Brasil
```{r}

bzl <-  read_excel("../data/brazil/Grinberg (2021) Renta petrolera Brasil_informePIOYPFConicet.xlsx", sheet = 1) %>%
  select(anio = "...1", tcp = "TCP...7",tcc = "TCC...8", 
         costo_boe = "CT...4", produccion = PROD, 
         kta = "K total...13", gcia_normal = "GAN...14",
         renta_directo = RHT1, renta_indirecto =  RTH2, 
         pv = plusvalia, pbi = PBI ) %>% 
  slice(-1) %>% 
  mutate_all(as.double) %>% 
  mutate(pais = "Brasil")

renta_bzl  <-  bzl %>% 
  mutate(renta_directo = renta_directo /tcp,
         renta_indirecto = renta_indirecto /tcp,
         unidad = "Millones de USD (TCP)" ) %>% 
  select(anio, unidad, pais, renta_directo, renta_indirecto) %>% 
  rbind( bzl %>% 
            mutate(renta_directo = renta_directo /tcc,
                   renta_indirecto = renta_indirecto /tcc,
                   unidad = "Millones de USD (TCC)" ) %>% 
            select(anio, unidad, pais, renta_directo, renta_indirecto) )
  
renta_bzl  

```



## Venezuela
```{r}

tc_vzl <- read_excel("../data/venezuela/VARIABLES Renta Venezuela.xlsx", sheet = "10. Tipos de cambio") %>% 
  rename(anio = "...1", tcc = "Tipo de Cambio Comercial", tcp = "Tipo de Cambio de paridad")

# Las vbls de vzla estan todas en corrientes
vzl <- read_excel("../data/venezuela/VARIABLES Renta Venezuela.xlsx", sheet = "9. Renta") %>% 
  select(anio = "...1",  renta_indirecto = "Renta Total" , renta_directo ="Renta P*Q") %>% 
  slice(-1) %>% 
  left_join(tc_vzl, by = "anio") %>% 
  mutate(pais = "Venezuela")

renta_vzl <- vzl %>% 
  mutate(renta_indirecto = renta_indirecto/tcc,
         renta_directo = renta_directo/tcc, 
         unidad = "Millones de USD (TCC)" ) %>% 
  select(anio, pais, unidad, renta_indirecto, renta_directo) %>% 
  rbind(vzl %>% 
    mutate(renta_indirecto = renta_indirecto/tcp,
           renta_directo = renta_directo/tcp, 
           unidad = "Millones de USD (TCP)" ) %>% 
    select(anio, pais, unidad, renta_indirecto, renta_directo) )

renta_vzl

```


## Bolivia
```{r}
bol <- read_excel("../data/bolivia/TG YPFB.xlsx", sheet = "Comparación precio") %>% 
  select(anio = "Gas Natural", tcc= "...35", tcp= "...36", renta_indirecto_tcp="...45", 
         renta_pbi = "...50", renta_pv = "...51") %>% 
  slice(-c(1:19)) %>% 
  mutate_all(as.double) %>% 
  mutate( pais = "Bolivia") %>% 
  select(anio, pais, everything(.))

renta_bol <- bol %>% 
  mutate(renta_indirecto_tcc = renta_indirecto_tcp*tcp/tcc) %>% 
  select(-c(tcc, tcp, renta_pbi, renta_pv)) %>% 
  gather(key = unidad, value = renta_indirecto, 3:4) %>% 
  mutate(unidad = case_when(unidad == "renta_indirecto_tcc" ~ "Millones de USD (TCC)", 
                            unidad == "renta_indirecto_tcp" ~ "Millones de USD (TCP)") ,
         renta_directo = NA)
```


### Comparacion
```{r}

renta_paises <-  rbind(renta_arg, renta_bzl, renta_vzl, renta_bol)
  
moneda_lab <- c( "TCP", "TCC") 
names(moneda_lab) <- unique(renta_paises$unidad)

renta_lab <- c("Suma de mecanismos", "Descuentos sobre valor total de producción")
names(renta_lab) <- c("renta_indirecto" ,"renta_directo")

# options(facet_size_manual = list(width = c(1,1), height = NULL))

renta_paises %>% 
  filter(anio > 1997) %>% 
  gather(., key = variable, value = valor, 4:5) %>% 
  ggplot(aes(anio, valor, color = pais)) +
  geom_line()+
  # theme_bw()+
  theme_light()+
   theme(strip.text.x = element_text(size = 8,  hjust=0.5, vjust=0.5, 
                                     margin(.0, 0, .0, 0, "cm" ))) +
  labs(title = "Renta de la tierra del gas y el petróleo", subtitle = "Argentina, Brasil, Bolivia y Venezuela (1997-2018)",
       y = "Millones de dólares", x="Año")+
  scale_y_continuous(labels=function(x) format(x, big.mark = ".", scientific = FALSE))+
  scale_color_manual("Paises", values=c( "dodgerblue1", "chartreuse2" ,  "green4", "#CC6666"))+
  facet_wrap(   unidad ~ variable, scales = "free", 
                labeller = labeller(unidad = moneda_lab, variable = renta_lab) )
ggsave("../resultados/comparacion_paises/Renta de la tierra del gas y el petróleo (TCP y TCC).png")
```

# Renta sobre PBI y plusvalía 

## Argentina
```{r}
sobrepv_ind_arg <- read_excel("../resultados/argentina/renta_de_la_tierra_hidrocarburifera_arg.xlsx", 
                              sheet = "RTPG_mecanismos_vs_pib") %>% 
  mutate(metodo = "indirecto")

sobrepv_dir_arg <- read_excel("../resultados/argentina/renta_de_la_tierra_hidrocarburifera_arg.xlsx", 
                              sheet = "RTPG_PextQ_vs_pib") %>% 
  mutate(metodo = "directo")

sobrepv_arg <- rbind(sobrepv_dir_arg, sobrepv_ind_arg) %>% 
  mutate(pais = "Argentina")

```

## Brasil
```{r}

sobrepv_bzl <- bzl  %>% 
  mutate(renta_pv = renta_directo/pv, 
         renta_pbi = renta_directo/pbi,
         metodo = "directo") %>% 
  select(anio, renta_pv,renta_pbi, metodo) %>% 
  rbind(bzl  %>% 
            mutate(renta_pv = renta_indirecto/pv, 
                   metodo = "indirecto",
                   renta_pbi = renta_indirecto/pbi,) %>% 
            select(anio, renta_pv,renta_pbi, metodo)  ) %>% 
  mutate(pais = "Brasil")
```

## Venezuela

```{r}

vzl_pbi <- read_excel("../data/venezuela/VARIABLES Renta Venezuela.xlsx", sheet ="1. PIB") %>% 
  select(anio = "...1", pbi = "PIB Total")

vzl_pv <-  read_excel("../data/venezuela/VARIABLES Renta Venezuela.xlsx", sheet = "6. Plusvalía ") %>% 
  select(anio = "...1", pv = "Plusvalía total")

sobrepv_vzl <- vzl %>%  
  select(anio, pais, directo = renta_directo, indirecto = renta_indirecto) %>% 
  left_join(vzl_pbi, by = "anio") %>% 
  left_join(vzl_pv, by = "anio") %>% 
  gather(key = metodo, value = valor, c(directo, indirecto) ) %>% 
  mutate(renta_pv = valor/pv,
         renta_pbi = valor/pbi) %>% 
  select(anio, pais,metodo, renta_pv, renta_pbi)

```
## Bolivia
```{r}
sobrepv_bol <- bol %>% 
  select(anio , pais, renta_pbi, renta_pv) %>% 
  mutate(metodo = "indirecto") %>% 
  filter(anio >0)
```


### Comparacion
```{r}
sobrepv_paises <-  rbind(sobrepv_arg, sobrepv_bzl, sobrepv_vzl, sobrepv_bol)

metodo_lab <- c("Suma de mecanismos", "Descuentos sobre valor total de producción")
names(metodo_lab) <- c("indirecto" ,"directo")

renta_lab <- c("RTPG sobre plusvalía", "RTPG sobre PBI")
names(renta_lab) <- c("renta_pv" ,"renta_pbi")

paises_lab <- unique(sobrepv_paises$pais)
names(paises_lab  ) <- c( "Argentina", "Brasil"  ,  "Venezuela", "Bolivia")


# CON METODO DIRECTO
sobrepv_paises %>% 
  mutate(metodo = case_when(pais == "Bolivia" & metodo == "indirecto" ~ "directo" ,T ~metodo)) %>% 
  filter(anio > 1997, metodo =="directo" ) %>%
  gather(., key = variable, value = valor, 2:3) %>% 
  ggplot(aes(anio, valor, fill = pais)) +
  # geom_line()+
  geom_col(position = "dodge")+
  # theme_bw()+
  theme_light()+
   theme(strip.text.x = element_text(size = 8))+
  labs(title = "Renta de la tierra del gas y el petróleo sobre PBI y plusvalía total", subtitle = "Argentina, Brasil y Venezuela (1997-2018)",
       y = "%", x="Año")+
  scale_y_continuous(labels=function(x) scales::percent(x, accuracy = 2) )+
  scale_fill_manual("Paises", values=c(  "dodgerblue1",  "chartreuse2", "green4", "#CC6666"))+
  facet_grid(pais ~ variable, scales = "free", labeller = labeller(variable = renta_lab, pais= paises_lab))
             # ncol= 2)
  # facet_wrap(   pais ~ variable, scales = "free", ncol = 2,
  #               labeller = labeller(variable = renta_lab, pais= paises_lab) )
  #               # labeller = labeller(metodo = metodo_lab, variable = renta_lab) )
ggsave("../resultados/comparacion_paises/Renta de la tierra del gas y el petróleo (como porcentaje PV y PBI).png")
```

#### Banco Mundial
```{r}
# Oil rents (% of GDP) 
renta_wb <- read_csv("C:/Archivos/repos/hidrocarburos/analisis/data/banco mundial/API_NY.GDP.PETR.RT.ZS_DS2_en_csv_v2_2446738.csv", 
    skip = 3) %>%
  rename(pais = "Country Name") %>% 
  filter(pais %in% c("Argentina", "Bolivia", "Venezuela, RB", "Brazil")) %>% 
  mutate(pais = case_when( pais == "Venezuela, RB" ~ "Venezuela" ,
                           pais == "Brazil" ~ "Brasil" ,  T ~ pais )) %>% 
  select(-c(2:4)) %>% 
  gather(key = anio, value = renta_pbi, 2:ncol(.)) %>% 
  mutate(fuente = "Banco Mundial", renta_pbi= renta_pbi/100) %>% 
  na.omit()
renta_wb


sobrepib_paises <-  rbind(sobrepv_arg, sobrepv_bzl, sobrepv_vzl, sobrepv_bol) %>% 
    mutate(fuente = "Estimación propia (RTPG_PextQ)") %>% 
    mutate(metodo = case_when(pais == "Bolivia" & metodo == "indirecto" ~ "directo" ,T ~metodo)) %>% 
  filter( metodo == "directo", anio >1962) %>% 
  select(-c(renta_pv, metodo)) %>% 
  rbind(renta_wb) %>% 
  # mutate(anio = as.Date((anio), format = "%Y" ) )
  mutate(anio = lubridate::parse_date_time( x = paste(as.character(anio), "0101" ), orders = "ymd" ) )





# metodo_lab <- c("Suma de mecanismos", "Descuentos sobre valor total de producción")
# names(metodo_lab) <- c("indirecto" ,"directo")
# 
# renta_lab <- c("Renta de la tierra sobre plusvalía", "Renta de la tierra sobre PBI")
# names(renta_lab) <- c("renta_pv" ,"renta_pbi")

# paises_lab <- unique(sobrepib_paises$pais)
# names(paises_lab  ) <- c( "Argentina",    "Venezuela")

# CON METODO DIRECTO
sobrepib_paises %>% 
  # filter(pais %in% c("Argentina", "Venezuela", "Bolivia") ) %>%
  filter( anio > "1996-06-06") %>%
  # gather(., key = variable, value = valor, 2:3) %>% 
  ggplot(aes(anio, renta_pbi, color = fuente)) +
  geom_line(position = "dodge")+
  theme_light()+
   theme(strip.text.x = element_text(size = 8) , legend.text = element_text( size = 8))+ #, plot.title = element_text(size=15))+
  labs(title = "Renta de la tierra del gas y el petróleo sobre PBI", subtitle = "Argentina, Brasil, Bolivia y Venezuela (1997-2018)",
       y = "%", x="Año")+
  scale_y_continuous(labels=function(x) scales::percent(x, accuracy = 2) )+
  scale_color_discrete(name = "Fuente" )+
  facet_wrap(   ~ pais , scales = "free", ncol = 2)
                 # labeller = labeller( pais= paises_lab) )
                # labeller = labeller(metodo = metodo_lab, variable = renta_lab) )
  ggsave("../resultados/comparacion_paises/Renta de la tierra comparada con Banco Mundial (como porcentaje del PBI).png")
```


```{r}
# metodo_lab <- c("Suma de mecanismos", "Descuentos sobre valor total de producción")
# names(metodo_lab) <- c("indirecto" ,"directo")

renta_lab <- c("RTPG/PV", "RTPG/PBI")
names(renta_lab) <- c("renta_pv" ,"renta_pbi")

paises_lab <- unique(sobrepv_paises$pais)
names(paises_lab  ) <- c( "Argentina", "Brasil"  ,  "Venezuela", "Bolivia")
 

x <-   sobrepv_paises %>% 
  mutate(metodo = case_when(pais == "Bolivia" & metodo == "indirecto" ~ "directo" ,T ~metodo)) %>% 
  filter(anio > 1997, metodo =="directo" ) %>%
  gather(., key = variable, value = valor, 2:3) %>% 
    mutate(anio = lubridate::parse_date_time( x = paste(as.character(anio), "0101" ), orders = "ymd" ) )


x1 <-  sobrepib_paises %>% 
  # filter(pais %in% c("Argentina", "Venezuela", "Bolivia") ) %>%
  filter( anio > "1997-06-06", fuente == "Banco Mundial") %>% 
  mutate( #anio = year(anio),
         variable = "renta_pbi") 

# CON METODO DIRECTO
ggplot() +
  geom_col(data = x, mapping = aes(anio, valor, fill = pais), position = "dodge")+
  geom_line(data = x1, mapping = aes(anio, renta_pbi, color = fuente)  , label = "Banco Mundial" )+
  theme_light()+
   theme(strip.text.x = element_text(size = 7), 
         axis.text.x = element_text(angle = 90, size=7) ,
         plot.title = element_text(size=14, family = "Arial"))+# , vjust = 0.5, hjust=0.5))+
  labs(title = "Renta de la tierra del gas y el petróleo sobre PBI y plusvalía total", subtitle = "Cálculo propio y del Banco Mundial de Argentina, Brasil, Bolivia y Venezuela (1997-2018)",
       y = "%", x="Año")+
  scale_y_continuous(labels=function(x) scales::percent(x, accuracy = 2) )+
  scale_fill_manual("Propio", values=c(  "dodgerblue1",  "chartreuse2", "green4", "#CC6666"))+
    scale_color_manual(name = "",  values = c("black"))+
  facet_wrap(pais ~ variable, scales = "free_y", labeller = labeller(variable = renta_lab, pais= paises_lab), ncol=4)

  ggsave("../resultados/comparacion_paises/RTPG_PextQPBI, WB y propia juntos.png")
```

 



 
# Tasas de ganancia del sector petrolero
tg petrolera total, tg empresas x segmento y país, renta apropiada por empresas

## Argentina
```{r}
arg_tg <- read_excel("../resultados/argentina/renta_de_la_tierra_hidrocarburifera_arg.xlsx", sheet = "tg_pg_total") %>% 
  filter(stock_seleccionado == "Bolsar") %>% 
  select(anio, tg = tg_hidrocarburos) %>% 
  mutate(pais = "Argentina")


```

## Brasil

```{r}
bzl_tg <- bzl %>% 
  mutate(pv = gcia_normal + renta_directo,
         tg = pv / kta) %>% 
  select(anio, pais, tg)
```

## Venezuela
```{r}
vzl_tg <- read_excel("../data/venezuela/VARIABLES Renta Venezuela.xlsx", sheet = "7. Tasas de ganancia",
                     skip = 1) %>% 
  select(anio = "...1", tg = "TGPetrolera") %>% 
  mutate(pais = "Venezuela")
```
## Bolivia
```{r}
bol_tg <- read_excel("../data/bolivia/TG YPFB.xlsx", sheet = "TG") %>% 
  select(anio = "...1" , tg = "TG después impuestos y regalías") %>% 
  slice(-c(1:3)) %>% 
  mutate_all(as.double) %>% 
  mutate(pais = "Bolivia")
```

### Comparacion
```{r}
tg_paises <- rbind(arg_tg, bol_tg, vzl_tg, bzl_tg %>% filter(anio!=2015))

tg_paises %>% 
  filter(anio >1997) %>% 
  ggplot( aes(anio, tg, color = pais))+
  geom_line()+
  labs(title = "Tasa de ganancia hidrocarburífera", subtitle = "Argentina, Brasil, Bolivia y Venezuela (1997-2018)",
       y = "%", x="Año")+
    scale_y_continuous(labels=function(x) scales::percent(x, accuracy = 2) )+
  scale_color_manual(name = "País" , values=c(  "dodgerblue1", "green4","chartreuse2", "#CC6666"))

```

# Renta por mecanismos
## Argentina
```{r}
mecanismos_arg <- read_excel("../resultados/argentina/renta_de_la_tierra_hidrocarburifera_arg.xlsx", sheet = "RTPG_mecanismos") %>% 
  select(-14) %>% 
  mutate(renta_expo_sobrevaluada = renta_expo_sobrevaluada_crudo + renta_expo_sobrevaluada_crudo,
         renta_diferencial_precios = renta_diferencial_precios_gas +renta_diferencial_precios_crudo,
         impuestos = regalias_total+retenciones, 
         pais = "Argentina") %>% 
  select(anio, pais,ipc_18, TCC = tcc, TCP = tcp,
         renta_expo_sobrevaluada,renta_diferencial_precios, impuestos, renta_empresas  ) %>% 
  gather(key = tipo_renta, value = valor_renta, 6:ncol(.)) %>%
  gather(key = tipo_tc , value = valor_tc , c(TCC,TCP) ) %>% 
  mutate(valor_renta = valor_renta * ipc_18 / valor_tc, 
         unidad = "Millones de USD") %>%  
  select(anio, pais, unidad, tipo_tc, valor_tc, tipo_renta, valor_renta)
  
```

## Brasil
```{r}
mecanismos_bzl <-read_excel("../data/brazil/Grinberg (2021) Renta petrolera Brasil_informePIOYPFConicet.xlsx", sheet = 1) %>%
  select(anio = "...1", TCP = "TCP...7",TCC = "TCC...8", 
         renta_expo_sobrevaluada = ATC, renta_diferencial_precios = PRECIO, 
         impuestos = "ROY+IE", renta_empresas = AKM) %>%  
  slice(-1) %>% 
  mutate_all(as.double) %>% 
  gather(key = tipo_renta, value = valor_renta, 4:ncol(.)) %>%
  gather(key = tipo_tc , value = valor_tc , c(TCC,TCP) ) %>%
    mutate(pais = "Brasil",
           unidad = "Millones de USD",
           valor_renta = valor_renta /valor_tc) 
```
## Venezuela
```{r}
mecanismos_vzl <-read_excel("../data/venezuela/VARIABLES Renta Venezuela.xlsx", sheet = "9. Renta" ) %>% 
  slice(-1) %>% 
  select(anio = "...1", renta_empresas = "Renta petrolera (TgP-Tgnop)" ,
         renta_expo_sobrevaluada = "Renta apropiada por tipo de cambio" , impuestos = Impuestos,
         renta_diferencial_precios = "Renta apropiada en mercad interno por compra petróleo por debajo de precio internacional (con tcc)") %>% 
    gather(key = tipo_renta, value = valor_renta, 2:ncol(.)) %>%
    left_join(tc_vzl %>% rename(TCP =tcp, TCC = tcc)) %>% 
  gather(key = tipo_tc , value = valor_tc , c(TCC,TCP) ) %>% 
  mutate(pais = "Venezuela",
           unidad = "Millones de USD",
           valor_renta = valor_renta /valor_tc) 
```

## Bolivia
```{r}
mecanismos_bol <-   read_excel("../data/bolivia/TG YPFB.xlsx", sheet = "Renta") %>% 
  select(anio = "...1", TCC= "...14", TCP= "...15",  
         renta_empresas = "...28" , impuestos = "...29", renta_expo_sobrevaluada = "...30" ) %>% 
  slice(-c(1:19)) %>% 
  mutate_all(as.double) %>%
  filter(anio > 0) %>% 
  select(anio,  everything(.)) %>% 
  gather(key = tipo_renta, value = valor_renta, 4:ncol(.)) %>%
  gather(key = tipo_tc , value = valor_tc , c(TCC,TCP) ) %>% 
  mutate(pais = "Bolivia", unidad = "Millones de USD",
           valor_renta = valor_renta /valor_tc) 

```


### Comparacion
```{r}
mecanismos <- rbind(mecanismos_arg, mecanismos_bzl, mecanismos_vzl, mecanismos_bol)

# metodo_lab <- c("Suma de mecanismos", "Descuentos sobre valor total de producción")
# names(metodo_lab) <- c("indirecto" ,"directo")

renta_lab <- c("Sobrevaluacion", "Dif. de precios", "Impuestos", "Empresas")
names(renta_lab) <- unique(mecanismos_arg$tipo_renta)

# paises_lab <- unique(sobrepv_paises$pais)
# names(paises_lab  ) <- c( "Argentina", "Brasil"  ,  "Venezuela", "Bolivia")



mecanismos %>% 
  filter(anio > 1997) %>%
  # filter(tipo_tc == "TCC") %>% 
  ggplot(aes(anio, valor_renta, fill = tipo_renta)) +
  # geom_line()+
  geom_col(position = "identity")+
  # theme_bw()+
  theme_light()+
   theme(strip.text.x = element_text(size = 8), strip.text.y = element_text(size = 9))+
  labs(title = "Renta de la tierra del gas y el petróleo, por mecanismos de apropiacion", 
       subtitle = "Argentina, Bolivia, Brasil y Venezuela (1997-2018)", fill = "Mecanismos",
       y = "Millones de USD", x="Año")+
    scale_y_continuous(labels=function(x) format(x, big.mark = ".", scientific = FALSE))+
  scale_fill_discrete(name = "Mecanismos", labels = c("RTPG por impuestos", "RTPG diferencial de precios",
                                 "RTPG apropiada por empresas", "RTPG por sobrevaluación"))+
  facet_grid(pais ~tipo_tc , scales = "free",labeller = labeller(tipo_renta = renta_lab) )
  # facet_wrap(pais ~tipo_tc ,ncol=2, scales = "free",labeller = labeller(tipo_renta = renta_lab) )
  
ggsave("../resultados/comparacion_paises/Renta de la tierra del gas y el petróleo (por mecanismos de apropiacion).png")
```

# Renta por descuentos 
## Argentina
```{r}
x <-  read_excel("../resultados/argentina/renta_de_la_tierra_hidrocarburifera_arg.xlsx", sheet = "RTPG_PextQ") %>% 
  mutate(gcia_normal_hidrocarburos = gcia_normal_hidrocarburos*ipc_18,
         renta_total = renta_total *ipc_18) %>% 
  select(anio,gcia_normal_hidrocarburos , renta_total )

descuentos_arg <-  read_excel("../resultados/argentina/renta_de_la_tierra_hidrocarburifera_arg.xlsx", sheet = "VBPextTcp") %>% 
  select(anio, 18:31, -c(fuente, ci_extr, ebe_extr,va_extr, ms_extr))  %>% 
  left_join(x, by = "anio") %>% 
  mutate(pais = "Argentina") %>% 
  select(anio, pais, unidad, "valor bruto de produccion" = "vbp_tot" ,  "consumo intermedio" = "ci_tot" ,
        "valor agregado"= "va_tot", "masa salarial"= "ms_tot", "excedente bruto de explotacion" = "ebe_tot",
        "consumo capital fijo"  = "consumo_k_fijo"  ,  "plusvalia" = "pv", 
        "ganancia normal hidrocarburifera" =  "gcia_normal_hidrocarburos", 
        "renta de la tierra hidrocarburifera" = "renta_total") %>% 
  gather(key = variable, value = valor, 4:ncol(.)) %>% 
  left_join(mecanismos_arg %>% select(anio, tipo_tc, valor_tc)) %>% 
  mutate(valor = valor/valor_tc,
         unidad = "Millones de USD") 
  
```
## Venezuela
```{r}
tc_vzl

pbi_vzl <- read_excel("../data/venezuela/VARIABLES Renta Venezuela.xlsx", sheet  = "1. PIB") %>% 
  select(anio = "...1", "valor agregado" = "PIB Petrolero")

pv_vzl <- read_excel("../data/venezuela/VARIABLES Renta Venezuela.xlsx", sheet  = "6. Plusvalía ") %>% 
  select(anio = "...1", "plusvalia" = "Plusvalía petrolera")

ci_vzl <- read_excel("../data/venezuela/VARIABLES Renta Venezuela.xlsx", sheet  = "2. CI") %>% 
  select(anio = "...1", "consumo intermedio" = "CI Petro")

w_vzl <- read_excel("../data/venezuela/VARIABLES Renta Venezuela.xlsx", sheet  = "3. Remuneraciones") %>% 
  select(anio = "...1", "masa salarial" = "Rem Petro")

consK_vzl <- read_excel("../data/venezuela/VARIABLES Renta Venezuela.xlsx", sheet  = "5. Consumo capital fijo") %>% 
  select(anio = "...1", "consumo capital fijo" = "Consumo capital fijo Petrolero")

descuentos_vzl <- pbi_vzl %>% 
  full_join(ci_vzl) %>% 
  full_join(w_vzl) %>% 
  full_join(consK_vzl) %>% 
  full_join(pv_vzl) %>% 
  gather(key = variable, value = valor, 2:ncol(.)) %>% 
  left_join(mecanismos_vzl %>% select(anio, pais, tipo_tc, valor_tc)) %>% 
  mutate(valor = valor/valor_tc,
         unidad = "Millones de USD")

```
### Comparacion
```{r}
descuentos <- rbind(descuentos_arg, descuentos_vzl)
```


# Costos
## Argentina
```{r}
x <- read_excel("../resultados/argentina/renta_de_la_tierra_hidrocarburifera_arg.xlsx", 
           sheet = "costos_pg_comparacion") %>%
  filter(str_detect(autor, "Propia"), anio >0) %>% 
  rename(valor = costo) %>% 
  mutate( variable =case_when(autor == "Propia (Empalme CCNN)" ~ "Precio de costo (CCNN)", 
                                                   autor == "Propia (YPF)" ~ "Precio de costo (Balances)") ) %>% 
  select(-autor)

y <- read_excel("../resultados/argentina/renta_de_la_tierra_hidrocarburifera_arg.xlsx", 
           sheet = "costos_pg_ccnn") %>% 
  select(anio, valor = precio_produccion, unidad =unidad_costos) %>% 
  mutate(variable = "Precio de produccion")

costos_arg <- rbind(x, y) %>% mutate(pais = "Argentina") %>%  filter(anio >0)
  
```
## Venezuela
```{r}
costos_vzl <- read_excel("../data/venezuela/VARIABLES Renta Venezuela.xlsx", sheet = "14. Costos x barril") %>% 
  select(anio = "...1", "Precio de costo (CCNN)" = "Costo por barril TCC (CCNN)", 
         "Precio de produccion" = "Precio de producción TCC", 
         "Precio de costo (Balances)" = "Costo por barril extracción PDVSA USD (TC Pdvsa)") %>% 
  gather(key = variable, value = valor, 2:ncol(.)) %>% 
  mutate(unidad = "USD/BOE", pais = "Venezuela")
  
```
## Brazil
```{r}
costos_blz <- read_excel("../data/brazil/Grinberg (2021) Renta petrolera Brasil_informePIOYPFConicet.xlsx", sheet = 1) %>%
  select(anio = "...1", tcp = "TCP...7",tcc = "TCC...8", 
         "Precio de costo (CCNN)" = "CT...4","Precio de produccion" = "PP...15",
       "Precio de costo (Balances)" =  "CT...26" ) %>% 
  slice(-1) %>% 
  mutate_all(as.double) %>% 
   gather(key = variable, value = valor, 4:ncol(.)) %>% 
  mutate(unidad = "USD/BOE", pais = "Brasil", valor = valor /tcc) %>% 
  select(-c(tcc,tcp))
 
  
```


### Comparacion
```{r}
costos <-  rbind(costos_arg, costos_vzl, costos_blz) %>% 
  rename(valor_costo = valor, tipo_costo = variable)
```



# Exportacion de resultados

```{r}

renta_paises_ex <- renta_paises %>% rename(RTPG_PextQ = renta_directo, RTPG_Mecanismos= renta_indirecto)

sobrepv_paises_ex <- sobrepv_paises %>% mutate( metodo= case_when(metodo == "directo" ~ "Renta de la tierra del petróleo y el gas calculada desde el producto de valor a precio internacional y valuda en moneda local por tipo de cambio de paridad",
                                    metodo == "indirecto" ~ "Renta de la tierra del petróleo y el gas calculada como la suma de los mecanismos de apropiación por diferentes sujetos sociales")) %>% 
  rename(RTPG_vs_pv = renta_pv , RTPG_vs_pbi = renta_pbi)

sobrepib_paises_ex <- sobrepib_paises %>% 
  mutate(anio = year(anio)) %>% 
  rename(RTPG_vs_pbi = renta_pbi )

mecanismos_ex <- mecanismos %>% 
  rename(tipo_RTPG = tipo_renta , valor_RTPG = valor_renta )

indice <- read_excel("../resultados/comparacion_paises/metadata_paises.xlsx", sheet = "indice")
variables <- read_excel("../resultados/comparacion_paises/metadata_paises.xlsx", sheet = "indice")

writexl::write_xlsx(list(indice = indice,
                         variables = variables, 
                         RTPG_total = renta_paises_ex,
                         RTPG_vs_pbi_pv = sobrepv_paises_ex,
                         RTPG_vs_banco_mundial = sobrepib_paises_ex,
                         # tg = tg_paises, 
                         RTPG_mecanismos= mecanismos_ex,
                         RTPG_PextQ= descuentos,
                         costos = costos), 
                    path = "../resultados/comparacion_paises/renta_por_pais.xlsx" )

datos <-  list( renta_paises, sobrepv_paises, sobrepib_paises, mecanismos, descuentos)

## variables de todos los dataframes
columnas <- c()
for(i in 1:length(datos)){
  columnas <- c(columnas, colnames(datos[[i]]))
}

list_col <-  as.data.frame(unique(columnas))
writexl::write_xlsx(list_col, path = "../resultados/comparacion_paises/columnas.xlsx")
```


