---
title: "R Notebook"
output: html_notebook
---


```{r}
library(tidyverse)
```


## Inversiones

Fuentes: 

* Balances de Bolsar. Inversión calculada a partir de variaciones del activo + consumo de capital fijo (esto último está pendiente)
* Secretaria de Energía. Resolución 2057 
  + [Inversiones realizadas año anterior](http://datos.minem.gob.ar/dataset/inversiones-en-mercado-de-hidrocarburos-upstream/archivo/285d45e5-1b88-4dae-8e5c-c01843c7c8c0)
  + [Inversiones anuales previstas a realizar en el año de la presentación de la DDJJ](http://datos.minem.gob.ar/dataset/inversiones-en-mercado-de-hidrocarburos-upstream)


4) construir serie de inversión para atras (buscar Stock de YPF pero solo para extracción). armar ejercicio de FD y ver si las proporciones se mantienen. 

* Reconstruccion de serie de inversion por empresa
ver un flujo de pozos y un flujo de inversion y luego ver si lo que mueve la inversion son los pozos (que su evolucion sea similar). 

- inversion por empresa (balance: variacion del activo + consumo de K fijo)
- inversion por empresa (secretaria de energia)
- inversion agregada (tipo de inversion) (cuentas nacionales?)
- pozos nuevos por empresa por año
- pozos nuevos totales
- aplicar MIP para YPF 

Inversión a partir de Balances
```{r echo=FALSE, message=FALSE, warning=FALSE}

# inversiones_empresa <- stock_balances_empresas %>%
#   ungroup() %>% 
#   select(-c(fuente, sector)) %>% 
#   filter(variable == "ppye") %>%
#   arrange(empresa, anio) %>% 
#   group_by(unidad, variable, empresa) %>%
#   mutate(valor = variacion_interanual(valor))
#    
# # inversiones_empresa
# 
# graf_inversiones_empresa <- inversiones_empresa %>% 
#   filter(empresa != "Camuzzi Gas Pampeana") %>% 
#   ggplot(aes(anio, valor, color = empresa))+ 
#   geom_line()+
#   geom_point()+
#   labs(title = "Inversiones por empresa",
#        subtitle = "A partir de balances",
#         y = "Millones de pesos de 2018",
#        caption = "Balances de empresas extraídos de Bolsar")+
#   facet_wrap(~variable)
# # ggplotly(graf_inversiones_empresa, width = 800, height = 600)

```


Inversión a partir de Secretaria de Energía
```{r echo=FALSE, message=FALSE, warning=FALSE}
inversiones_anio_anterior <- read_csv("C:/Archivos/Datos/Hidrocarburos/Inversion/Secretaria de Energia/resolucin-2057-inversiones-realizadas-ao-anterior.csv", 
    col_types = cols(`Fecha Fin Tareas` = col_date(format = "%d/%m/%Y"), 
        `Fecha Inicio Tareas` = col_date(format = "%d/%m/%Y"))) %>% 
  rename(anio = "Año de presentación de la DDJJ",
         empresa = "Empresa informante",
         concepto = "Descripción del plan de acción (Conceptos)",
         cantidad_exploracion = "Cant. Exploracion",
         cantidad_explotacion = "Cant. Explotacion",
         cantidad_exploracion_complementaria = "Cant. Exploracion Complementaria",
         exploracion_millones_usd = "Millones u$s Exploracion",
         explotacion_millones_usd = "Millones u$s Explotacion",
         exploracion_compl_millones_usd = "Millones u$s Exp. Complementaria") %>% 
  mutate(anio = anio - 1,
         empresa =case_when(empresa == "YPF S.A." ~ "YPF",
                            empresa == "PAN AMERICAN ENERGY (SUCURSAL ARGENTINA) LLC" ~ "PAE",
                            empresa == "PAN AMERICAN ENERGY SL" ~ "PAE",
                            empresa == "PETROBRAS ARGENTINA S.A." ~ "Petrobras",
                            empresa == "PESA (PETROBRAS E.S.A.)" ~ "Petrobras",
                            empresa == "ENAP SIPETROL ARGENTINA S.A." ~ "ENAP SIPETROL",
                            empresa == "VISTA OIL & GAS ARGENTINA SAU" ~ "Vista Oil and Gas",
                            empresa == "VISTA OIL & GAS ARGENTINA SA" ~ "Vista Oil and Gas",
                            empresa == "SINOPEC ARGENTINA EXPLORATION AND PRODUCTION, INC." ~ "Sinopec",
                            empresa == "TECPETROL S.A." ~ "Tecpetrol", 
                            empresa == "PLUSPETROL S.A." ~ "Pluspetrol",
                            empresa == "PLUSPETROL ENERGY S.A." ~ "Pluspetrol",
                            empresa == "COMPAÑÍA GENERAL DE COMBUSTIBLES S.A." ~ "CGC",
                            empresa == "WINTERSHALL ENERGIA S.A." ~ "Wintershall",
                            empresa == "YSUR ENERGÍA ARGENTINA S.R.L." ~ "YSUR",
                            empresa == "YSUR PETROLERA ARGENTINA S.A." ~ "YSUR",
                            empresa == "TOTAL AUSTRAL S.A." ~ "Total Austral",
                            T ~ empresa)) %>% 
  select(anio, empresa, idempresa,  concepto,
         cantidad_exploracion, cantidad_explotacion,cantidad_exploracion_complementaria,
         exploracion_millones_usd,explotacion_millones_usd, exploracion_compl_millones_usd ) 

unique(inversiones_anio_anterior$concepto)

inversiones_anio_anterior <- inversiones_anio_anterior %>% 
  # filter(str_detect(concepto, 'pozo')) %>%
  group_by(empresa, anio) %>% 
  summarise(inversion_explotacion = sum(explotacion_millones_usd, na.rm = T),
            inversion_exploracion = sum(exploracion_millones_usd, na.rm = T)) %>% 
  arrange(-inversion_explotacion) %>% 
  mutate(unidad = "Millones de USD")
inversiones_anio_anterior



```


```{r echo=FALSE, message=FALSE, warning=FALSE}
resolucin_2057_inversiones_realizadas_mensual <- read_csv("C:/Archivos/Datos/Hidrocarburos/Inversion/Secretaria de Energia/resolucin-2057-inversiones-realizadas-mensual.csv")

resolucin_2057_inversiones_fin_concesion<- read_csv("C:/Archivos/Datos/Hidrocarburos/Inversion/Secretaria de Energia/resolucin-2057-inversiones-realizadas-fin-de-concesin.csv")

resolucin_2057_inversiones_fin_concesion %>%
  rename(anio = "Año de presentación de la DDJJ",
           empresa = "Empresa informante",
           concepto = "Descripción del plan de acción (Conceptos)",
           cantidad_exploracion = "Cant. Exploracion",
           cantidad_explotacion = "Cant. Explotacion",
           cantidad_exploracion_complementaria = "Cant. Exploracion Complementaria",
           exploracion_millones_usd = "Millones u$s Exploracion",
           explotacion_millones_usd = "Millones u$s Explotacion",
           exploracion_compl_millones_usd = "Millones u$s Exp. Complementaria") %>% 
  group_by(anio) %>% 
  summarise(inversion_anual = sum(explotacion_millones_usd, exploracion_millones_usd))
  

```


```{r echo=FALSE, message=FALSE, warning=FALSE}
inversiones_2005_2012 <- readxl::read_excel("C:/Archivos/Datos/Hidrocarburos/Inversion/Secretaria de Energia/tablas dinamicas/inversiones_2005_2012.xlsx", 
    col_types = c("numeric", "text", "text", 
        "numeric", "numeric", "numeric"), 
    skip = 8) %>% 
  rename(plan_1ra_semana = "Plan 1ª Sem.",
         plan_anual = "Plan Anual",
         realizado_anual = "Realizado Anual",
         concepto = Concepto) %>% 
  mutate(anio =  zoo::na.locf(anio),
         empresa =  zoo::na.locf(empresa),
         unidad = "Millones de USD",
         empresa =case_when(empresa == "YPF S.A." ~ "YPF",
                            empresa == "PAN AMERICAN ENERGY (SUCURSAL ARGENTINA) LLC" ~ "PAE",
                            empresa == "PAN AMERICAN ENERGY SL" ~ "PAE",
                            empresa == "PETROBRAS ARGENTINA S.A." ~ "Petrobras",
                            empresa == "PESA (PETROBRAS E.S.A.)" ~ "Petrobras",
                            empresa == "ENAP SIPETROL ARGENTINA S.A." ~ "ENAP SIPETROL",
                            empresa == "VISTA OIL & GAS ARGENTINA SAU" ~ "Vista Oil and Gas",
                            empresa == "VISTA OIL & GAS ARGENTINA SA" ~ "Vista Oil and Gas",
                            empresa == "SINOPEC ARGENTINA EXPLORATION AND PRODUCTION, INC." ~ "Sinopec",
                            empresa == "TECPETROL S.A." ~ "Tecpetrol", 
                            empresa == "PLUSPETROL S.A." ~ "Pluspetrol",
                            empresa == "PLUSPETROL ENERGY S.A." ~ "Pluspetrol",
                            empresa == "COMPAÑÍA GENERAL DE COMBUSTIBLES S.A." ~ "CGC",
                            empresa == "WINTERSHALL ENERGIA S.A." ~ "Wintershall",
                            empresa == "YSUR ENERGÍA ARGENTINA S.R.L." ~ "YSUR",
                            empresa == "YSUR PETROLERA ARGENTINA S.A." ~ "YSUR",
                            empresa == "TOTAL AUSTRAL S.A." ~ "Total Austral",
                            T ~ empresa)) %>% 
  filter(!(empresa %in% c("O&G DEVELOPMENTS LTD S.A." ,"PETROMINERA CHUBUT S.E."))) %>%
  # filter(str_detect(concepto, 'pozo')) %>%
  group_by(empresa, anio, unidad) %>% 
  summarise(inversion_anual = sum(realizado_anual, na.rm = T)) %>% 
  arrange(-inversion_anual)
inversiones_2005_2012

inversiones_anual = inversiones_2005_2012 %>% 
  filter(anio != 2012) %>% 
  group_by(anio) %>% 
  summarise(inversion_anual = sum(inversion_anual)) %>% 
  rbind(inversiones_anio_anterior %>% 
          group_by(anio) %>% 
          summarise(inversion_anual = sum(inversion_explotacion, inversion_exploracion)) )

inversiones_anual %>% 
  ggplot(aes(anio, inversion_anual))+
  geom_col()+
  labs(title = "Inversión anual total en el sector hidrocarburífero", 
       y = "Millones de USD", x = "Año", caption = "Elaboración propia en base a Secretaría de Energía")+
  scale_y_continuous(breaks = round(seq(0, 
                                        max(inversiones_anual$inversion_anual)+1000, by = 1000)))+
  scale_x_continuous(breaks = round(seq(min(inversiones_anual$anio), 
                                        max(inversiones_anual$anio), by = 1)))+
theme(axis.text.x = element_text(angle = 45, vjust = 0.5, hjust=1))



```

```{r echo=FALSE, message=FALSE, warning=FALSE}

graf_inversiones_2005_2012 <-  inversiones_2005_2012 %>%
  ggplot(aes(anio, inversion_anual, color = empresa))+ 
  geom_line()+
  geom_point()+
  labs(title = "Inversiones por empresa (tablas dinamicas)",
       subtitle = "Extraído de tablas dinámicas",
        y = "Millones de USD",
       caption = "Secretaria de Energía")+
  theme(legend.position = "none")
plotly::ggplotly(graf_inversiones_2005_2012)

graf_inversiones_anio_anterior <-  inversiones_anio_anterior %>%
  ggplot(aes(anio, inversion_explotacion, color = empresa))+ 
  geom_line()+
  geom_point()+
  labs(title = "Inversiones por empresa (año anterior)",
       subtitle = "Inversiones año anterior",
        y = "Millones de USD",
       caption = "Secretaria de Energía")+
  theme(legend.position = "none")
plotly::ggplotly(graf_inversiones_anio_anterior)

```
```{r}
inv_anual_emp = inversiones_anio_anterior %>% 
  group_by(empresa, anio, unidad) %>% 
  summarise(inversion_anual = sum(inversion_exploracion, inversion_explotacion)) %>% 
  rbind(inversiones_2005_2012)

plot_inv_anual = inv_anual_emp %>% 
  ggplot(aes(anio, inversion_anual, color = empresa))+ 
  geom_line()+
  geom_point()+
  labs(title = "Inversiones por empresa (tablas dinamicas)",
       subtitle = "Extraído de tablas dinámicas",
        y = "Millones de USD",
       caption = "Secretaria de Energía")+
  theme(legend.position = "none")

# plotly::ggplotly(plot_inv_anual)
plot_inv_anual
```
```{r }
inv_anual_emp %>% 
  ungroup() %>% 
  filter(empresa == "YPF", anio %in% 2008:2015) %>% 
  summarise(sum(inversion_anual))
```


