---
title: "Análisis de National Oil Company Database"
author:
- affiliation: UNGS/CONICET
  name: Mateo Suster
output:
  html_notebook:
    toc: yes
    toc_float: yes
  html_document:
    df_print: paged
    toc: yes
    toc_float: yes
  pdf_document:
    toc: yes
---

[Link National Oil Company Database](https://www.nationaloilcompanydata.org/)

```{r message=FALSE, warning=FALSE}
library(readr)
library(tidyverse)
library(ggplot2)
library(plotly)
library(lubridate)
options (scipen = 999)
  
#cargo la base
nocs_full <- read_csv( "../data/nocs/NRGI-NOCdatabase-FullDataset.csv") %>% 
   mutate(observation = as.double(observation),
          anio = (as.Date(parse_date_time(year, orders  = "%Y"))))

hidrocarburos_df <- read_csv("../data/balances/hidrocarburos_df.csv") %>% 
  select(-"...1")  
 
  
  
```

Variables que contiene la base
```{r message=FALSE, warning=FALSE}
variables = unique(nocs_full$indicatorName)
variables
```

Lista de todas las empresas
```{r}
#empresas disponibles
unique(nocs_full$company)
```

Cantidad de empresas
```{r}
length(unique(nocs_full$company))
```


```{r}
#filtro exploratorio de empresas 
filtro_empresas <- c("YPF", "Petrobras", "YPFB", "PDVSA", "Saudi Aramco")
```


```{r}
#filtro con empresas de América Latina
empresas_AL <- nocs_full %>% 
  filter(region ==  "Latin America/Caribbean") %>% 
  select(company, country) 
empresas_AL <- empresas_AL[!duplicated(empresas_AL), ]

empresas_AL

```

# Producción

```{r}
production_graf <-  nocs_full %>% 
  filter(indicatorName %in% c("Oil production", "Gas production")) %>% 
  mutate(observation = observation / 1000000,
         id = 1:nrow(.)) %>%
  group_by(company, indicatorName, year, region ) %>% 
  mutate(observation = sum(observation, na.rm = T)) %>% 
  ggplot(aes(year, observation , color = company))+
  geom_point(size = 0.8, alpha = 0.9, aes(shape = country))+
  labs(title =  "Oil & gas production",
       x = "Año", y = "Millons de barriles de petróleo equivalente/día")+
  theme(legend.position = "none",
        axis.text.x = element_text(angle = 90, hjust = 1))+
  facet_grid(indicatorName~region, labeller = label_wrap_gen(width=17))
ggplotly(production_graf)
```

# Activo y Patrimonio Neto 

```{r}
assets_graf <-  nocs_full %>% 
  filter(indicatorName %in% c( "Total assets"),
         year == 2017, units == "USD million",
         !is.na(observation)) %>%
  ggplot(aes(x = reorder(company,-observation) , y= observation, fill = company))+
  geom_col(position = "stack")+
  labs(title =  "Total assets",
       x = "Empresa", y = "MM USD")+
  theme(legend.position = "none",
        axis.text.x = element_text(angle = 90, hjust = 1))
  # facet_grid(indicatorName~region, labeller = label_wrap_gen(width=17))
ggplotly(assets_graf)

```

```{r}
assets_graf <-  nocs_full %>% 
  filter(indicatorName %in% c( "Equity"),
         year == 2017, units == "USD million",
         !is.na(observation)) %>%
  ggplot(aes(x = reorder(company,-observation) , y= observation, fill = company))+
  geom_col(position = "stack")+
  labs(title =  "Total Equity", subtitle= "Year 2017",
       x = "Empresa", y = "MM USD")+
  theme(legend.position = "none",
        axis.text.x = element_text(angle = 90, hjust = 1))
  # facet_grid(indicatorName~region, labeller = label_wrap_gen(width=17))
ggplotly(assets_graf)
```

# Inversión en capital


```{r}
capex_graf <-  nocs_full %>% 
  filter(indicatorName %in% c("Capital expenditures"), units == "USD million") %>%
  ggplot(aes(x = year, y= observation, color = company))+
  geom_line(aes(linetype = country))+
  labs(title =  "Capital expenditures (CAPEX)",
       x = "Año", y = "MM USD")+
  theme(legend.position = "none",
        axis.text.x = element_text(angle = 90, hjust = 1),
        strip.text.y = element_text(size = 7))+
  facet_grid(~region, labeller = label_wrap_gen(width=15))

ggplotly(capex_graf)
```


# Rentabilidad

## Data Frame con indicadores
```{r message=FALSE, warning=FALSE}

#para cálculo de rentabilidad
nocs_df <- nocs_full %>%
  select(year, company, region, country, productionGroup, indicatorName, units, observation) %>% 
  filter(indicatorName %in% c("Longterm/fixed assets", "Cash and cash equivalents",
                               "Net income after taxes", "Income tax",
                              "Equity","Total assets", 
                              "Total liabilities" , "Current liabilities" ),
         units == "USD million") %>%
  mutate(row_id = 1:nrow(.)
         # , observation = as.double(observation)
         ) %>%
  spread(.,
         key = indicatorName,
         value = observation) %>% 
  select(-c(row_id)) %>% 
  rename( fixed_assets = "Longterm/fixed assets", cash_and_equi = "Cash and cash equivalents",
         net_income_after_tax = "Net income after taxes" , income_tax = "Income tax",
         equity = "Equity",  assets = "Total assets",
         liabilities = "Total liabilities", current_liabilities = "Current liabilities") %>% 
  mutate(net_income_after_tax = as.double(net_income_after_tax),
         fixed_assets = as.double(fixed_assets),
         cash_and_equi = as.double(cash_and_equi),
         income_tax = as.double(income_tax),
         equity = as.double(equity),
         liabilities = as.double(liabilities),
         year = parse_date_time(year, orders = "y")) %>% 
  group_by(year, company, country, region, productionGroup, units) %>%
  summarise(fixed_assets = sum(fixed_assets, na.rm = T),
            cash_and_equi = sum(cash_and_equi, na.rm = T),
            net_income_after_tax = sum(net_income_after_tax, na.rm = T),
            income_tax = sum(income_tax, na.rm =  T),
            assets = sum(assets, na.rm =  T),
            liabilities = sum(liabilities, na.rm =  T),
            current_liabilities = sum(current_liabilities, na.rm =  T),
            equity = sum(equity, na.rm =  T),
            KTA = cash_and_equi + fixed_assets,
            tg_beforetax = (income_tax + net_income_after_tax) / KTA,
            tg_aftertax = net_income_after_tax / KTA,
            ratio_endeudamiento = liabilities / equity, 
            ratio_endeudamiento_cp = current_liabilities/equity,
            pasivo_activo = liabilities/assets,
            ratio_solvencia =  equity /liabilities) 

# nocs_df %>% arrange(-tg_aftertax) %>% 
#   select(company, KTA, tg_aftertax)

nocs_df

nocs_df[sapply(nocs_df, is.infinite)] <- NA


```

## Rentabilidad media de la rama
```{r message=FALSE, warning=FALSE}
tg_media <- nocs_df %>%
    group_by(year) %>% 
    summarise(
                  tg_media_before_tax = sum(income_tax, net_income_after_tax, na.rm =  T)/ 
                                                        sum(fixed_assets, cash_and_equi, na.rm = T),
                  tg_media_after_tax = sum(net_income_after_tax, na.rm =  T) / 
                                                        sum(fixed_assets, cash_and_equi, na.rm = T)) %>% 
                  # tg_media_before_tax_mean = sum(mean(income_tax, na.rm =  T), 
                  #                                mean(net_income_after_tax, na.rm = T), na.rm = T)/ 
                  #                             sum(mean(fixed_assets, na.rm = T), 
                  #                                 mean(cash_and_equi, na.rm = T), na.rm = T),
                  # tg_media_after_tax_mean = mean(net_income_after_tax, na.rm = T)/ 
                  #                             sum(mean(fixed_assets, na.rm = T), 
                  #                                 mean(cash_and_equi, na.rm = T), na.rm = T)) %>% 
     gather(.,
               key = variable,
               value = valor, 
               2:3) 
    # mutate(metodo = case_when( str_sub(variable[-3])))
                

tg_media_graf <- tg_media %>% 
  # filter(variable == "tg_media_before_tax_mean") %>% 
  ggplot(aes(year, valor, color = variable))+
  geom_line()+
  labs(title =  "NOC's. Tasa de Ganancia media")+
  theme(legend.position = "bottom")+
  scale_y_continuous(labels = scales::percent)
tg_media_graf
     
```

```{r message=FALSE, warning=FALSE}
nocs_df_con_media <- nocs_df %>% 
  bind_rows(tg_media %>% 
              spread(key = variable,
                     value = valor) %>% 
              mutate(company = "TG Media") %>% 
              rename(tg_beforetax = tg_media_before_tax,
                     tg_aftertax = tg_media_after_tax)) %>% 
  mutate(is_media = case_when(company == "TG Media" ~ "media",
                              TRUE ~ "empresas"))

write.csv(nocs_df_con_media, file = "../resultados/comparacion_paises/nocs_df_con_media.csv")

graf_media_line <- nocs_df_con_media %>% 
  ggplot(aes(year, tg_aftertax, color = company, group = is_media))+
  geom_line()+
  geom_point()+
  labs(title =  "NOC's. Rentabilidad media y del resto de las empresas después de impuestos")+
  theme(legend.position = "none")+
  scale_y_continuous(labels = scales::percent, limits = c(-0.30, 0.70),breaks = seq(-0.30, 0.70, .1))
graf_media_line
```


```{r message=FALSE, warning=FALSE}
graf_media_box <- nocs_df %>% 
  # ggplot(aes(year, tg_aftertax, color = company, size = is_media))+
  ggplot(aes(year, tg_aftertax, color = company, group = year))+
  geom_boxplot()+
  # ggplot(aes(data = nocs_df_con_media %>% filter(company == "TG Media"), year, tg_aftertax))+
  # geom_line()+
  labs(title =  "NOC's. Rentabilidad despues de impuestos")+
  theme(legend.position = "none")+
  scale_y_continuous(labels = scales::percent, limits = c(-0.3, .8), breaks = seq(-0.3, .8, 0.1))
graf_media_box
```


```{r}
summary(nocs_df %>% 
  group_by(year, productionGroup) %>% 
  summarise(tg_aftertax = mean(tg_aftertax, na.rm = T)) %>% 
  spread(.,
         key = productionGroup,
         value =  tg_aftertax))

```


## Rentabilidad según tamaño
```{r message=FALSE, warning=FALSE}
tg_graf_prod_group <- nocs_df %>% 
  # filter(tg_aftertax != 0 & fixed_assets > 0 & tg_aftertax < 5 & tg_aftertax > -20 ) %>%  
  ggplot(aes(year, tg_aftertax, color = company))+
  geom_line()+
  labs(title =  "NOC's. Rentabilidad despues de impuestos. División por tamaño")+
  theme(legend.position = "none",
        axis.text.x = element_text(angle = 90, hjust = 1))+
  scale_y_continuous(labels = scales::percent, limits = c(-0.3, .8), breaks = seq(-0.3, .8, 0.20))+
  facet_grid(~productionGroup,  labeller = label_wrap_gen(width=17))
plotly::ggplotly(tg_graf_prod_group)
```


## Rentabilidad según región
```{r message=FALSE, warning=FALSE}
tg_graf_xregion <- nocs_df %>% 
  filter(tg_aftertax != 0 & fixed_assets > 0 & tg_aftertax < 1 & tg_aftertax > -20 ) %>%
  ggplot(aes(year, tg_aftertax, color = company))+
  geom_line()+
  labs(title =  "NOC's. Rentabilidad despues de impuestos. División por regións")+
  theme(legend.position = "none",
        axis.text.x = element_text(angle = 90, hjust = 1))+
  scale_y_continuous(labels = scales::percent)+
  facet_grid(~region,  labeller = label_wrap_gen(width=17))

plotly::ggplotly(tg_graf_xregion)

```

## YPF, Petrobras y empresas seleccionadas

```{r}
filtro_emp_df <-  nocs_df  %>%
  ungroup() %>% 
  mutate(company = case_when(!(company %in% filtro_empresas) ~ "Media (resto de empresas)",
                             T ~ company)) %>% 
  group_by(year, company) %>%
  summarise(fixed_assets = sum(fixed_assets, na.rm = T),
            cash_and_equi = sum(cash_and_equi, na.rm = T),
            net_income_after_tax = sum(net_income_after_tax, na.rm = T),
            income_tax = sum(income_tax, na.rm =  T),
            liabilities = sum(liabilities, na.rm =  T),
            equity = sum(equity, na.rm =  T),
            KTA = cash_and_equi + fixed_assets,
            tg_beforetax = (income_tax + net_income_after_tax) / KTA,
            tg_aftertax = net_income_after_tax / KTA,
            ratio_endeudamiento = liabilities / equity, 
            ratio_solvencia =  equity /liabilities)
filtro_emp_df


tg_filtro_graf <- filtro_emp_df %>% 
  filter(tg_aftertax != 0 & fixed_assets > 0 & tg_aftertax < 5 & tg_aftertax > -20 ) %>%  
  ggplot(aes(year, tg_aftertax, color = company))+
  geom_line()+
  labs(title =  "Rentabilidad",
       subtitle =  "Empresas seleccionadas")+
  # theme(legend.position = "none")+
  # facet_wrap(~productionGroup)+
  scale_y_continuous(labels = scales::percent)

  
ggplotly(tg_filtro_graf)
```

```{r}
tg_graf_ypf <- nocs_df %>%  
  mutate(is_ypf = case_when(company == "YPF" ~ "YPF" ,
                            TRUE ~ "Other")) %>% 
  filter(tg_aftertax != 0 & fixed_assets > 0 & tg_aftertax < 1 & tg_aftertax > -20 ) %>%
  ggplot(aes(year, tg_aftertax, color = is_ypf))+
  # ggplot(aes(year, tg_aftertax, color = company, size = is_ypf))+
  geom_point(alpha = 0.6)+
  stat_smooth(level = 0.30)+
  labs(title =  "NOC's. Rentabilidad de YPF vs resto de las empresas")+
  theme(legend.position = "none")+
  scale_y_continuous(labels = scales::percent, limits = c(-0.35, 0.75))

ggplotly(tg_graf_ypf)

```



```{r}
# ruta_graf_tg <- "tg_filtro_graf.png"
# png(ruta_graf_tg)
# print(tg_filtro_graf)
# dev.off()

```

```{r eval=FALSE, include=FALSE}
filtro_emp_df <-  nocs_df  %>%
  ungroup() %>% 
  mutate(company = case_when(!(company %in% filtro_empresas) ~ "Resto",
                             T ~ company)) %>% 
  group_by(year, company) %>%
  summarise(fixed_assets = sum(fixed_assets, na.rm = T),
            cash_and_equi = sum(cash_and_equi, na.rm = T),
            net_income_after_tax = sum(net_income_after_tax, na.rm = T),
            income_tax = sum(income_tax, na.rm =  T),
            liabilities = sum(liabilities, na.rm =  T),
            equity = sum(equity, na.rm =  T),
            KTA = cash_and_equi + fixed_assets,
            tg_beforetax = (income_tax + net_income_after_tax) / KTA,
            tg_aftertax = net_income_after_tax / KTA,
            ratio_endeudamiento = liabilities / equity, 
            ratio_solvencia =  equity /liabilities) 
filtro_emp_df


tg_ypf_petrobras <- filtro_emp_df %>% 
  filter(company %in% c("YPF"   ,   "Petrobras")) %>% 
  ggplot(aes(year, tg_aftertax, color = company))+
  geom_line()+
  labs(title =  "Tasa de Ganancia después de impuestos",
       subtitle =  "NOC's. Empresas seleccionadas")+
  # theme(legend.position = "none")+
  # facet_wrap(~productionGroup)+
  scale_y_continuous(labels = scales::percent)

ggplotly(tg_ypf_petrobras)
```

# Analisis de correlación 
```{r}
#Correlación entre KTA y ganancias después de impuestos
cor(x = nocs_df$KTA, 
    y = nocs_df$net_income_after_tax, use = "complete.obs",
    method = "spearman")

```

```{r echo=FALSE, message=FALSE, warning=FALSE}
graf_corr_kta_gcia <- nocs_df %>%
  #  filter(productionGroup == "Large domestic producers",
  #   tg_aftertax != 0 & fixed_assets > 0 & tg_aftertax < 2.5 & tg_aftertax > -20 ) %>%
  ggplot(aes(KTA, net_income_after_tax))+
  geom_point()+
  geom_smooth()+
  theme(legend.position = "none")+
  labs(title = "Análisis de correlación entre ingreso neto y stock de capital",
       x = "Stock de Capital", y = "Ingreso Neto")
plotly::ggplotly(graf_corr_kta_gcia)
```

```{r}
#Correlación entre CAPEX y ganancias después de impuestos
nocs_spread <- nocs_full %>% 
  select(year, company, region, country, productionGroup, indicatorName, units, observation) %>% 
  filter(units == "USD million") %>% 
  mutate(row_id = 1:nrow(.)) %>%
  spread(.,
         key = indicatorName,
         value =  observation)
 
nocs_spread_2 <- nocs_full %>%
  select(year, company, region, country, productionGroup, indicatorName, units, observation) %>% 
  filter(indicatorName %in% c("Operational expenditures", "Total revenue", 
                              "Capital expenditures", "Net income after taxes"),
         units == "USD million") %>%
  mutate(row_id = 1:nrow(.)) %>%
  spread(.,
         key = indicatorName,
         value = observation) %>%
  rename(capex = 'Capital expenditures',
         net_income = "Net income after taxes") %>% 
  group_by(company, year) %>% 
  summarise(capex = sum(capex, na.rm = T),
            net_income = sum(net_income, na.rm = T))



cor(x = nocs_spread_2$capex, 
    y = nocs_spread_2$net_income, use = "complete.obs",
    method = "spearman")

```

```{r echo=FALSE, message=FALSE, warning=FALSE}
graf_corr_kta_gcia <- nocs_spread_2 %>%
 ggplot(aes(capex, net_income))+
  geom_point()+
  geom_smooth()+
  theme(legend.position = "none")+
  labs(title = "Análisis de correlación entre ingreso neto y CAPEX",
       x = "CAPEX", y = "Ingreso Neto")
plotly::ggplotly(graf_corr_kta_gcia)
```


# Endeudamiento

## Solvencia

$$ Solvencia = \frac{Patrimonio Neto}{Pasivo}$$

```{r}
nocs_df %>% 
  ggplot(aes(year, ratio_solvencia ,group = year))+
  geom_boxplot() +
  # geom_point(aes(color = company))+
  # geom_line(aes(group = company))+
  geom_line(data = nocs_df %>% filter(company == "YPF"), 
            aes(year, ratio_solvencia,color = "red", group = company), size = 1)+
  theme(legend.position = "none")+
  labs(title = "Distribución de ratio de solvencia para todas las empresas e YPF")

ggplot(nocs_df %>% filter(company == "YPF"))+
  geom_line( aes(year, ratio_solvencia, group = company))+
  labs(title = "Ratio de solvencia de YPF")

```


```{r message=FALSE, warning=FALSE}
solvencia_graf <- nocs_df %>% 
  filter(ratio_solvencia >=0 & ratio_solvencia < 4) %>% 
  ggplot(aes(year, ratio_solvencia, color = company))+
  geom_point(alpha = 0.5)+
  labs(title =  "Ratio de solvencia todas las empresas")+
  theme(legend.position = "none")+
  # scale_y_continuous(labels = scales::percent)+
  facet_wrap(~productionGroup)
ggplotly(solvencia_graf)
```
```{r}
solvencia_graf_2 <- nocs_df %>% 
  # filter(ratio_solvencia >=0 & ratio_solvencia < 4) %>% 
  filter(company %in% empresas_AL$company) %>% 
  ggplot(aes(year, ratio_solvencia, color = company))+
  geom_point(alpha = 0.5)+
  labs(title =  "Ratio de solvencia de empresas de AL")+
  theme(legend.position = "none")+
  # scale_y_continuous(labels = scales::percent)+
  facet_wrap(~productionGroup)

ggplotly(solvencia_graf_2)
```


```{r message=FALSE, warning=FALSE}
solvencia_filtro_graf <- filtro_emp_df %>% 
  # filter(ratio_solvencia >=0 & ratio_solvencia < 4) %>% 
  ggplot(aes(year, ratio_solvencia, color = company))+
  geom_line()+
  geom_point(alpha = 1, size = 3)+
  labs(title =  "Ratio de solvencia empresas seleccionadas")+
  theme(legend.position="bottom")
  # scale_y_continuous(labels = scales::percent)+

solvencia_filtro_graf
```
## Endeudamiento

### Ratio de endeudamiento
$$ Endeudamiento = \frac{Pasivo}{Patrimonio Neto} $$

```{r}
nocs_df %>% 
  ggplot(aes(year, ratio_endeudamiento ,group = year))+
  geom_boxplot() +
  # geom_point(aes(color = company))+
  # geom_line(aes(group = company))+
  geom_line(data = nocs_df %>% filter(company == "YPF"), 
            aes(year, ratio_endeudamiento,color = "red", group = company), size = 1)+
  theme(legend.position = "none")+
  labs(title = "Distribución de ratio de endeudamiento de NOC's e YPF")+
  ylim(NA, 15 )

ggplot(nocs_df %>% filter(company == "YPF"))+
  geom_line( aes(year, ratio_endeudamiento, group = company))+
  labs(title = "Ratio de endeudamiento de YPF")

nocs_df %>% 
  ggplot(aes( ratio_endeudamiento ))+#,group = year))+
  geom_density() +
  labs(title = "Distribución de ratio de endeudamiento de NOC's")+
  facet_wrap(~year(year), scales = "free")

# tapply(nocs_df$ratio_endeudamiento, nocs_df$year, summary)

library(data.table)
nocs_dt = as.data.table(nocs_df)
nocs_dt[, as.list(summary(ratio_endeudamiento)), by =year]
```

```{r}

nocs_df %>% 
  ggplot(aes(year, pasivo_activo ,group = year))+
  geom_boxplot() +
  # geom_point(aes(color = company))+
  # geom_line(aes(group = company))+
  geom_line(data = nocs_df %>% filter(company == "YPF"), 
            aes(year, pasivo_activo,color = "red", group = company), size = 1)+
  theme(legend.position = "none")+
  labs(title = "Distribución de Pasivo/Activo de NOC's e YPF")
  # ylim(NA, 15 )

ggplot(nocs_df %>% filter(company == "YPF"))+
  geom_line( aes(year, pasivo_activo, group = company))+
  labs(title = "Pasivo/Activo de YPF")

```



```{r}
nocs_df %>% 
  ggplot(aes(year, ratio_endeudamiento_cp ,group = year))+
  geom_boxplot() +
  # geom_point(aes(color = company))+
  # geom_line(aes(group = company))+
  geom_line(data = nocs_df %>% filter(company == "YPF"), 
            aes(year, ratio_endeudamiento_cp,color = "red", group = company), size = 1)+
  theme(legend.position = "none")+
  labs(title = "Distribución de ratio de endeudamiento CP de NOC's e YPF")+
  ylim(NA, 12.5 )

ggplot(nocs_df %>% filter(company == "YPF"))+
  geom_line( aes(year, ratio_endeudamiento_cp, group = company))+
  labs(title = "Ratio de endeudamiento CP de YPF")


```


```{r}
endeudamiento_graf <- nocs_df %>% 
  filter(ratio_endeudamiento <10 & ratio_endeudamiento > -3 ) %>% 
  ggplot(aes(year, ratio_endeudamiento, color = company))+
  geom_point(alpha = 0.5)+
  labs(title =  "Ratio de endeudamiento todas las empresas")+
  theme(legend.position = "none")+
  # scale_y_continuous(labels = scales::percent)+
  facet_wrap(~productionGroup)
ggplotly(endeudamiento_graf)
```
```{r}
endeudamiento_graf_al <- nocs_df %>% 
  filter(ratio_endeudamiento <30 ) %>%
  filter(company %in% empresas_AL$company ) %>% 
  ggplot(aes(year, ratio_endeudamiento, color = company))+
  geom_point(alpha = 0.5)+
  labs(title =  "Ratio de endeudamiento empresas AL")+
  theme(legend.position = "none")+
  # scale_y_continuous(labels = scales::percent)+
  facet_wrap(~productionGroup)
ggplotly(endeudamiento_graf_al)
```



```{r message=FALSE, warning=FALSE}

endeudamiento_filtro_graf <- filtro_emp_df %>% 
  # filter(ratio_solvencia >=0 & ratio_solvencia < 4) %>% 
  ggplot(aes(year, ratio_endeudamiento, color = company))+
  geom_point(alpha = 1, size = 3)+
  geom_line()+
  labs(title =  "Ratio de endeudamiento empresas seleccionadas")+
  theme(legend.position="bottom")
  # scale_y_continuous(labels = scales::percent)+

endeudamiento_filtro_graf


```
### Valores absolutos

```{r}
endeudamiento_all <- nocs_df %>% 
  # filter(company %in% empresas_AL$company ) %>%
  ggplot(aes(year, liabilities, color = company))+
  geom_point(alpha = 0.5)+
  geom_line()+
  labs(title =  "Liabilities", y = "USD million")+
  theme(legend.position="none")+
  facet_wrap(~productionGroup)
  # scale_y_continuous(labels = scales::percent)+

ggplotly(endeudamiento_all)
```


```{r}
endeudamiento_al <- nocs_df %>% 
  filter(company %in% empresas_AL$company ) %>%
  ggplot(aes(year, liabilities, color = company))+
  geom_point(alpha = 0.5)+
  geom_line()+
  labs(title =  "Liabilities", y = "USD million")+
  theme(legend.position="none")+
  facet_wrap(~productionGroup)
  # scale_y_continuous(labels = scales::percent)+

ggplotly(endeudamiento_al)
```

```{r}
endeudamiento <- filtro_emp_df %>% 
  filter(company != "Resto") %>%
  ggplot(aes(year, liabilities, color = company))+
  geom_point(alpha = 1, size = 3)+
  geom_line()+
  labs(title =  "Liabilities", y = "USD million")+
  theme(legend.position="bottom")
  # scale_y_continuous(labels = scales::percent)+

endeudamiento

```





```{r}
# writexl::write_xlsx(list(nocs_data = nocs_df ,
#                          tg_nocs= tg_media), path =  "/Archivos/repos/hidrocarburos/analisis/resultados/argentina/NOC's.xlsx")

```

#cluster
```{r}
data_cluster <- nocs_full %>% 
  filter(year == 2011, units == "USD million" ) %>% 
  select(company, productionGroup, indicatorName, observation) %>% 
  mutate(id = 1:nrow(.)) %>% 
  spread(key = indicatorName, value=observation) %>%
  replace(is.na(.), 0 )
  # na.omit()

# data_cluster_z <- scale(data_cluster[4:ncol(data_cluster)])

library(cluster)
datos_para_cluster = data_cluster[4:ncol(data_cluster)]

cantidad_clusters=2

CL  = kmeans(scale(datos_para_cluster),cantidad_clusters)
datos$kmeans = CL$cluster
```

