---
title: "Costos, inversiones y rentabilidad"
output: html_notebook
---

```{r setup, include=FALSE, warning=FALSE, message=FALSE}
#limpieza de memoria
rm(list =ls())
gc()

# configuración de impresión
knitr::opts_chunk$set(echo = TRUE)
options(warn = -1, message = -1) 


# bibliotecas
library(data.table)
library(tidyverse)
library(knitr)
library(kableExtra)
library(ggplot2)
library(plotly)
library(readxl)
source("functiones_hidrocarburos.R")

# parámetros para los graficos
alpha_n = 0.7
```



# Datos auxiliares
Para realizar conversiones a dolares de poder adquisitivo constante cargamos los datos del tipo de cambio de paridad (actualizado hasta 2018) y el índice de precios al consumidor de Estados Unidos. 
```{r message=FALSE, warning=FALSE}
#TC
tcp_arg <- as.data.table(read_excel("../resultados/argentina/renta_de_la_tierra_hidrocarburifera_arg.xlsx", sheet = "tipo_cambio")) 
tcp_arg = tcp_arg[,!c("sv", "fuente"), with = F]

#IPC Arg
ipc_arg <- as.data.table(read_csv("../data/indices/ipc_annual_avg.csv"))

#CPI EEUU
ipc_us <- as.data.table(read_csv("../data/bls/cpi.csv")) 
setnames(ipc_us,"Year", "anio"  )
ipc_us = ipc_us[, .(ipc_us_20 = mean(Value, na.rm=T)), by = anio]
ipc_us[, ipc_us_20 := generar_indice(serie = ipc_us_20, 
                                    fecha = anio, fecha_base = 2020)]
```


# Costos

$$Q\_total = Q_{petróleo} + Q_{gas} $$
Donde:
  
  * $Q\_total$ = Cantidades producidas de petróleo y gas en Barriles Equivalentes de Petróleo
  * $Q_{petróleo}$ = Cantidades producidas de petróleo crudo en barriles equivalentes de petróleo (BOE)
  * $Q_{gas}$ = Cantidades producidas de gas natural en barriles equivalentes de petróleo (BOE)
  

$$ Costos\_totales =  CI + MS + ConKfijo$$

Donde:

* $Costos\_totales$ = Costos totales hidrocarburíferos
* $CI$ = Consumo Intermedio, distintas estimaciones
* $MS$ = Masa Salarial, distintas estimaciones
* $ConKfijo$ = Consumo de Capital Fijo


$$Costos\_totales\_con\_Gcia = Costos\_totales + Gcia\_Normal_{hidrocarburífera} $$
Donde:

* $Costos\_totales\_con\_Gcia$ = Costos totales hidrocarburíferos con ganancia normal 
* $Gcia\_Normal_{hidrocarburífera}$ = Ganancia normal del sector hidrocarburífero

$$ Precio\_costo = \frac{Costos\_totales}{Q\_total}   $$
Donde:
* $Precio\_costo$ = Precio de costo en BOE

A partir de esto se puede calcular un costo recuperable del petróleo y del gas

$$Costo\_crudo = Q_{petróleo} * Precio\_costo$$
$$Costo\_gas = Q_{gas} * Precio\_costo$$


$$Precio\_produccion = \frac{Costos\_totales\_con\_Gcia}{Q\_total}$$

$$Precio\_vta\_potencial =  \frac{Q\_total*Pext_{petróleo} - Costos\_totales}{Q\_total} $$


Donde:
* $Precio\_produccion$= Precio de produccion
* $Precio_vta_potencial$ = Precio de venta potencial
* $Pext_{petróleo}$ = Precio de exportación/referencia internacional del petróleo crudo

```{r}
costos <- read_excel("../resultados/argentina/renta_de_la_tierra_hidrocarburifera_arg.xlsx", sheet = "costos_pg_ccnn") 

costos %>%
           filter(anio > 1997) %>%
  ggplot(aes(anio, Pcost, color = fuente))+
  geom_line(alpha = 0.5, size = 1.4)+
    labs(title = "Precio de costo",
         subtitle= "Estimacion propia a partir de CCNN y reestimacion de VBP con criterio CCNN",
         y = "USD/BOE", x = "Año")

```

# Inversiones

## Inversiones comprometidas

## Metros y pozos perforados

# Stock invertido
## Activos
Pasar datos de bs de uso en yacimientos para armar relación activo yacimeinto/total

Fuentes:
* Balances de Bolsar (unicamente empresas que cotizan en la bolsa de valores argentina). Revisar el stock del sector distribución porque se presenta demasiado grande con respecto al de los demás. Falta pasar los datos del activo de casi todas las empresas
* AFIP. Con esta fuente no tenemos calculo de renta, sino que solo usamos la TG como parámetro. Nota: "_c" significa casos presentados de la variable correspondiente
* Memorias de YPF. La década de los 80 presenta picos que hay que revisar


* Calculo del Capital Total Adelantado (KTA) 

  + Bolsar: Es equivalente a la suma de Propiedad, Planta y Equipos Neta (descontando los terrenos y obras en curso) y los Inventarios. Cuando los datos lo habilitan, se le agregó los salarios adelantados (salarios y cargas consumidos sobre rotación). Luego, cuando no se presentaron datos de Propiedad, Planta y Equipos, se tomó el activo no corriente.
  + AFIP: Es equivalente a la suma de Bienes de Uso, Bienes de Cambio, Inventarios y Disponibilidades.
  + Memoria YPF: Suma de Bienes de Uso y Bienes de Cambio

```{r}
# write.csv(stock_rama, file ="/Archivos/Datos/Stock/stock_hidrocarburos.csv")
```


### Stock de segmentos de YPF y Petrobras
```{r echo=FALSE, message=FALSE, warning=FALSE}
stock_segmentos = fread("../resultados/argentina/base_csv/stock_segmentos.csv")
graf_stock_segmentos <- stock_segmentos %>%
  left_join(tcp_arg, by= "anio") %>% 
  ggplot(aes(anio, valor/TCc, color = sector))+
  geom_line()+
  theme(legend.position = "bottom")+
  labs(y = "Millones de dólares corrientes")+
  theme_classic()+
  facet_wrap(variable ~ empresa , scales = "free")

plot_ggplotly(graf_stock_segmentos,title = "Stock de capital de segmentos",
       subtitle = "YPF y Petrobras Argentina")
```

### Stock por empresas

```{r echo=FALSE, message=FALSE, warning=FALSE}
stock_balances_empresas = fread("../resultados/argentina/base_csv/stock_balances_empresas.csv")
graf_stock_emp <- stock_balances_empresas %>%
  filter(
    # variable %in% c("KTA", "activo"),
         sector != "distribucion") %>%
  ggplot(aes(anio, valor, color = empresa))+
  geom_line()+
  geom_point()+
  labs( y = "Millones de pesos de 2018")+
  facet_wrap(~variable)

plot_ggplotly(graf_stock_emp, title = "Stock de capital por empresa")

```

### YPF largo plazo
Comparación entre la Memoria YPF (recopilado por BFR) y los balances extríados de Bolsar
```{r echo=FALSE, message=FALSE, warning=FALSE}
stock_ypf = fread( "../resultados/argentina/base_csv/stock_ypf.csv")
graf_stock_ypf <-  stock_ypf %>%
  ggplot(aes(anio, valor, color = sector))+
  geom_line()+
  geom_point()+
  labs(y = "Millones de pesos de 2018")+
  facet_wrap(~variable, ncol = 1, scales = "free")
plot_ggplotly(graf_stock_ypf, title = "Stock de capital de YPF")

```
```{r}

# PENSAR ALGO ASI PERO MAS ACEPTABLE 
# graf_stock_rama <- stock_rama %>%
#   # mutate(valor = number_format(valor, big.mark = " " )) %>%
#   filter(sector != "distribucion") %>%
#   ggplot(aes(anio, valor, color = sector, shape = fuente))+
#   geom_line()+
#   geom_point(size = .8)+
#   theme(legend.position = "bottom")+
#   labs(title = "Stock de capital adelantado y activo de segmentos",
#        subtitle = "Subsectores del sector hidrocarburífero",
#        y = "Millones de pesos de 2018")+
#   theme_classic()+
#   facet_wrap(~ variable )
# 
# ggplotly(graf_stock_rama, width = 800, height = 400)
```


## Pasivos
### Ratio de endeudamiento
Extraído de la visualización de NOC's (ref)
$$ Endeudamiento = \frac{Pasivo}{Patrimonio Neto} $$
```{r}
nocs_df = fread(  "../resultados/comparacion_paises/nocs.csv")
plt_endeu <- nocs_df %>% 
  ggplot(aes(year, ratio_endeudamiento ,group = year))+
  geom_boxplot() +
  # geom_point(aes(color = company))+
  # geom_line(aes(group = company))+
  geom_line(data = nocs_df %>% filter(company == "PDVSA"), 
            aes(year, ratio_endeudamiento,color = "PDVSA", group = company), size = 1)+
  geom_line(data = nocs_df %>% filter(company == "YPF"), 
            aes(year, ratio_endeudamiento,color = "YPF", group = company), size = 1)+
  scale_color_manual(name = "Empresa", 
                     labels = c("PDVSA", "YPF"),
                     values = c(  "brown4", "blue1"))+
                     # values = c("PDVSA" =  "red", "YPF" = "blue"))+
  theme(legend.position = "bottom")+
  labs(title = "Ratio de endeudamiento de NOC's", x = "", y="",
       subtitle = "YPF y PDVSA frente al resto de la distribución")+
  ylim(-3, 5 )
plt_endeu 
```


# Rentabilidad
$$TG_{hidrocarburos} = \frac{PV_{hidrocarburífera}}{KTA_{hidrocarburífero}}$$

```{r message=FALSE, warning=FALSE, include=FALSE}
#levanto data sets de otro R markdown
balances_arg <- read_csv("../data/balances/balances_arg.csv", 
    col_types = cols(fecha = col_date(format = "%Y-%m-%d"), X1 = col_skip()))

petrobras_arg_segmentos <- read_csv("../data/balances/petrobras_arg_segmentos.csv", 
    col_types = cols(X1 = col_skip()))

ypf_segmentos <- read_csv("../data/ypf/ypf_segmentos.csv", 
    col_types = cols(X1 = col_skip()))

```

## Total
```{r}
tasa_ganancia_rama_stock = read_excel("../resultados/argentina/renta_de_la_tierra_hidrocarburifera_arg.xlsx", sheet = "tg_pg_total")
# tasa de ganancia
graf_tg_rama_2 <- tasa_ganancia_rama_stock %>%
  filter(anio >1995) %>%
  ggplot(aes(anio, TG_pg, color = stock_seleccionado))+
  geom_line(aes(anio, TG_manuf))+
  geom_line(alpha = 0.5)+
  geom_point()+
  scale_y_continuous(labels = scales::percent)+
  theme(axis.text.x = element_text(angle = 90),
        legend.position = "bottom")

plot_ggplotly(graf_tg_rama_2 , 
              title = "Tasa de ganancia hidrocarburífera con PPyE a partir de stock de pozos (1960 - 2018)")
```


## Por subsector
```{r}
tg_x_sector = balances_arg %>%
  # filter(unidad == "Millones de pesos") %>%
  filter(unidad == "Millones de pesos") %>%
  group_by(fecha, sector) %>%
  summarise("TG antes de impuestos" = sum(gcia_ant,na.rm = T)/sum (KTA,na.rm = T),
         "TG despues de impuestos" = sum(gcia_ant, impuesto_gcia, na.rm = T)/sum(KTA, na.rm = T ) ) %>%
  gather(key = variable, value = valor, 3:4) %>%
  filter(variable =="TG despues de impuestos") %>%
  ggplot(aes(fecha, valor, color = sector))+
  geom_line()+
  geom_point()+
  geom_hline(yintercept = 0)+
  scale_y_continuous(labels = scales::percent)+
  theme(axis.text.x = element_text(angle = 90))+
  facet_wrap(~variable)

plot_ggplotly(tg_x_sector,title = "Tasa de ganancia empresas hidrocarburos",
       subtitle =  "Antes y después de impuestos" )
```
### Segmentos YPF y Petrobras
```{r echo=FALSE, message=FALSE, warning=FALSE}
graf_tg_ypf <- ypf_seg %>%
  # filter(sector %in% c("quimica", "downstream", "upstream")) %>%
  filter(sector != "adm_central") %>%
  ggplot(aes(fecha, tg_activo, color = sector))+
  geom_line()+
  geom_point()+
  # facet_wrap(~sector)+
  scale_y_continuous(labels = scales::percent)+
  theme(axis.text.x = element_text(angle = 90))+
  labs(title = "Tasa de ganancia de segmentos YPF")
graf_tg_ypf
```
```{r}
graf_tg_petrobras <- petrobras_ar_seg %>%
  filter(sector %in% c("petroquimica", "downstream", "upstream", "gas_y_energia")) %>%
  # filter(sector != "adm_central") %>%
  ggplot(aes(fecha, tg, color = sector))+
  geom_line()+
  # facet_wrap(~sector)+
  scale_y_continuous(labels = scales::percent)+
  theme(axis.text.x = element_text(angle = 90))+
  labs(title = "Tasa de ganancia de segmentos Petrobras Argentina")
graf_tg_petrobras
```


## Por empresa
```{r echo=FALSE, message=FALSE, warning=FALSE}
graf_tg_emp <- balances_arg %>%
  filter(tg_ant != Inf) %>%
  ggplot(aes(fecha, tg_ant, color = empresa))+
  geom_line()+
  geom_point()+
  scale_y_continuous(labels = scales::percent)+
  theme(axis.text.x = element_text(angle = 90))+
  facet_wrap(~sector)

plot_ggplotly(graf_tg_emp, title = "Tasa de ganancia empresas hidrocarburos",
       subtitle =  "Antes de impuestos")
```

