---
title: "Situación mundial del mercado hidrocarburífero"
output: html_notebook
---

```{r setup, include=FALSE}
#limpieza de memoria
# rm(list =ls())
gc()

# configuración de impresión
knitr::opts_chunk$set(echo = TRUE)

# bibliotecas
library(data.table)
library(tidyverse)
library(knitr)
library(kableExtra)
library(ggplot2)
library(plotly)
library(readxl)
source("functions_hidrocarburos.R")

# parámetros para los graficos
alpha_n = 0.7
```

# Datos

```{r}
# datos 
data = fread("../resultados/argentina/variables.csv")
glimpse(data)

#variables
cat("\n")
variables = unique(data$variable)
variables

# data %>% distinct(variable, codigo_variable)
```

Para realizar conversiones a dolares de poder adquisitivo constante cargamos los datos del tipo de cambio de paridad (actualizado hasta 2018) y el índice de precios al consumidor de Estados Unidos. 
```{r}
#TC
tcp_arg <- as.data.table(read_excel("../resultados/argentina/renta_de_la_tierra_hidrocarburifera_arg.xlsx", sheet = "tipo_cambio")) 
tcp_arg = tcp_arg[,!c("sv", "fuente"), with = F]

ipc_us <- as.data.table(read_csv("../data/bls/cpi.csv")) 
setnames(ipc_us,"Year", "anio"  )
ipc_us = ipc_us[, .(ipc_us_20 = mean(Value, na.rm=T)), by = anio]
ipc_us[, ipc_us_20 := generar_indice(serie = ipc_us_20, 
                                    fecha = anio, fecha_base = 2020)]

tail(tcp_arg)
```



##### Mercado intero de América del norte y Europa  

Nota: sacar los nombres de paises de las leyendas

Sobre los precios del gas en EEUU y Europa, es interesante analizar la divergencia entre los mismos desatada a partir de la crisis de 2009. ¿Aumento de la producción en EEUU hizo bajar el precio? ¿Mecanismo de compensanción para la recuperación de la crisis? ...


```{r}
precio_ref_gas_plt <-  ggplot(data[ (variable %in% variables[11:27])&
                                           (!str_detect(variable, "GNL|LNG|OCDE|importación|exportación") ), ],
                          aes(anio, valor, color = variable))+
  geom_line(alpha = alpha_n)+
  labs(y = "USD/MMBTU", x = "Año")+
  scale_x_continuous(breaks = seq(1910, 2030, by = 10))


plot_ggplotly(precio_ref_gas_plt,  "Gráfico N°#. Precios de referencia del gas natural de EEUU y Europa (1960 - 2020)")
```

##### Comercio exterior de EEUU y Alemania  

En los precios de exportación e importación del gas natural se observa un patrón similar con respecto a la tendencia de la divergencia marcada anteriormente.
```{r}
precio_ref_gas_plt_2 <-  ggplot(data[ (variable %in% variables[11:27])&
                                           (!str_detect(variable, "GNL|LNG|OCDE") )&
                                      (str_detect(variable, "importación|exportación") )&
                                        (anio >1983), ],
                          aes(anio, valor, color = variable))+
  geom_line(alpha =alpha_n)+
  labs(y = "USD/MMBTU", x = "Año")+
  scale_x_continuous(breaks = seq(1910, 2030, by = 10))

plot_ggplotly(precio_ref_gas_plt_2, "Gráfico N°#. Precios de exportación e importación del gas natural de EEUU y Europa (1984 - 2020)")

```

